【裁判字號】    95,上更(一),246
【裁判日期】    951123
【裁判案由】    違反毒品危害防制條例
【裁判全文】
臺灣高等法院高雄分院刑事判決     95年度上更(一)字第246號
上  訴  人
即  被  告  乙○○
選任辯護人  溫三郎律師
上列上訴人因違反毒品危害防制條例案件，不服臺灣高雄地方法
院91年度訴字第1448號中華民國92年5 月9 日第一審判決（起訴
案號：臺灣高雄地方法院檢察署91年度偵字第5714號），提起上
訴，經判決後，由最高法院發回更審，本院判決如下：
     主  文
原判決關於乙○○部分撤銷。
乙○○販賣第二級毒品，處有期徒刑肆年陸月，褫奪公權參年。
扣案之第二級毒品ＭＤＭＡ藥錠拾柒顆（驗後淨重共計伍點柒肆
公克，其中藍色藥錠柒顆驗後淨重貳點參柒公克、黃色藥錠柒顆
驗後淨重壹點零零公克、綠色藥錠參顆驗後淨重壹點零零公克）
沒收銷燬之，第三級毒品愷他命（ＫＥＴＡＭＩＮＥ）膠囊拾柒
顆（均為淡粉紅色，驗後淨重共計參點伍參公克）沒收。販賣毒
品所得新台幣貳佰元沒收，如全部或一部不能沒收時，以其財產
抵償之。
     事  實
一、乙○○意圖營利而基於販賣第二級毒品ＭＤＭＡ及第三級毒
    品愷他命之概括犯意，連續於民國91年3 月15日晚間9 時許
    ，在高雄市○○區○○路神采飛揚ＫＴＶ內，以每顆新台幣
    （下同）140 元之價格，向葉展至（另經本院判決確定）販
    入第二級毒品ＭＤＭＡ藥錠18顆及第三級毒品愷他命膠囊10
    顆。乙○○購入上開毒品後，復於翌日（16日）下午3 時許
    ，在高雄市苓雅區○○○路110 號Ｅ９舞場，將第二級毒品
    ＭＤＭＡ1 顆以200 元之價格賣予黃○○（當時未滿18歲，
    姓名年籍詳卷），並當場收取價金200 元。乙○○復承上開
    意圖營利之販賣第三級毒品愷他命的概括犯意，於91年3 月
    16日下午5 時許，在Ｅ９舞場前，向葉展至販入第三級毒品
    愷他命膠囊7 顆（驗後淨重1.7 公克），經葉展至當場交付
    該7 顆愷他命膠囊，惟乙○○未及交付價金，兩人即當場為
    警查獲，並在乙○○身上查扣甫購得之第三級毒品愷他命膠
    囊7 顆，並在楊○○（當時未滿18歲，姓名年籍詳卷）之皮
    包內扣得乙○○於上開時地向葉展至販入（扣除已出賣1顆
    ）而寄放之第二級毒品ＭＤＭＡ藥錠17顆（驗後淨重5.74
    公克）及第三級毒品愷他命膠囊10顆（驗後淨重1.83公克；
    起訴書就此部分膠囊誤載為ＭＤＭＡ）。
二、案經高雄市政府警察局苓雅分局報請臺灣高雄地方法院檢察
    署檢察官偵查起訴。
          理  由
一、證據能力之論述：
（一）被告乙○○之選任辯護人於本院主張：(1)被告於警詢為陳
      述前，詢問之警員未依法告知得選任辯護人之權利，故被
      告警詢之供述有瑕疵，不得作為證據等語（見本院上訴卷
      第42頁）；(2)證人楊○○及黃○○於案發當日，外觀上均
      無不法，警方對彼等非法逮捕後所為之詢問，自無不合法
      ，而不得作為證據。(3)警詢時警員並未依刑事訴訟法第
      181 條、第186 條第2 項之規定，告知楊○○、黃○○二
      人得拒絕證言，程序自非合法，不得作為證據等語。：
（二）查被告於91年3 月16日接受警詢時，警員於開始本案詢問
      前，僅告知得請親友到場，未依法告知得選任辯護人之權
      利，此業經本院前審勘驗被告乙○○警詢錄音帶無訛，有
      該勘驗筆錄在卷可按（見本院上訴卷第42頁），此司法警
      察之詢問已違反刑事訴訟法第95條第1 款之告知義務，固
      無疑問。此警詢時，雖尚未增訂刑事訴訟法第158 條之2
      ：「違背第93條之1 第2 項、第100 條之3 第1 項之規定
      ，所取得被告或犯罪嫌疑人之自白及其他不利之陳述，不
      得作為證據。但經證明其違背非出於惡意，且該自白或陳
      述係出於自由意志者，不在此限。檢察事務官、司法警察
      官或司法警察詢問受拘提、逮捕之被告或犯罪嫌疑人時，
      違反第95條第2 款、第3 款之規定者，準用前項規定。」
      之規定，然仍應具體審酌詢問之警員違背此等規定，是否
      出於惡意，其違背之情節對被告訴訟防禦權之減損的程度
      ，而判斷被告於此程序違法之情況下所為之供述，得否作
      為證據，並非一有此等違法情事，被告所作供述即無證據
      能力。經查本件被告乙○○於警詢所為供述，並無員警強
      暴、脅迫、利誘之情形，係出於自由意志，亦經本院前審
      勘驗其警詢錄音帶明確，有該勘驗筆錄存卷可參（見本院
      上訴卷第41頁），證人即員警李文裕於原審亦證稱製作警
      詢筆錄時未對被告乙○○利誘等語（見原審卷第173-174
      頁），且參以員警有依法告知被告乙○○有保持緘默及請
      求調查有利證據之權利，僅於告知得選任辯護人之權利時
      ，告知得請親友到場，堪認員警應係一時疏漏，而非出於
      惡意故予違背而不告知，此徵諸該警詢筆錄首頁之「偵查
      人員告知受訊問人」欄仍有記載「二、得選任辯護人及通
      知親友到場。」明確，被告亦在該告知內容下方簽名並按
      捺指印，而被告乙○○於該警詢之第一個問題的回答時，
      即已表明不請律師，並緊接於該回答內容項下簽名、按捺
      指印，有該次警訊筆錄可查（見警卷第4 頁正反面），益
      可明瞭。從而，被告乙○○並未因員警漏未告知得選任辯
      護人而使其訴訟上之權益實質受損已明，被告乙○○於該
      次警詢所為之供述，仍得作為證據。再被告乙○○指稱在
      警詢之供述係受誘導一節，復未能提出事證以供調查，被
      告乙○○此部分所辯，即無可取。被告乙○○在警詢之供
      述，即得作為證據。
（三）證人楊○○之皮包於警員查獲當時，放有ＭＤＭＡ藥碇17
      顆，愷他命膠囊10顆；黃○○當時則為警查獲時，自動自
      其身上取出用以施用粉末狀搖頭丸之空筆管1 枝，此均經
      2 人於警詢陳稱明白（見警卷第7 頁反面、第9頁 反面）
      。形式上觀之，楊○○已符合刑事訴訟法第88 條 第2 項
      持有第二級毒品之現行犯要件，黃○○亦合於同條第3 項
      「持有其他物件，…，顯可疑為犯罪人者。」之準現行犯
      要件，按同條第1 項之規定，任何人均得逮捕。辯護人以
      警員非法逮捕楊○○及黃○○後加以詢問，該2 人因而所
      為之陳述，不得作為證據，顯有誤會。
（四）證人黃○○（案發當時為未滿18歲之少年，年籍詳卷）及
      楊○○（案發當時為未滿18歲之少年，年籍詳卷）於警詢
      及偵查中具結所為之陳述，雖係被告乙○○以外之人於審
      判外之陳述，惟此2 人之陳述均係92年1 月14日修正通過
      之刑事訴訟法92年9 月1 日施行前，即已經原審法院依法
      定程序提示調查之證據，此有原審92年4 月22日審判筆錄
      可憑（見原審卷第237 、238 頁），依刑事訴訟法施行法
      第7 條之3 之規定，其效力自不受影響，而均得作為證據
      。又刑事訴訟法第186 條第2 項「證人有第一百八十一條
      之情形者，應告以得拒絕證言」之規定，乃92年1 月14日
      修正，同年9 月1 日施行，本件警員製作上開黃○○及楊
      ○○警詢筆錄時，此條項尚未修正施行，警員雖未於警詢
      時，告知黃○○、楊○○有上開第181 條得拒絕證言之情
      形，然依上開刑事訴訟法施行法第7 條之3 之規定，對該
      2 人警詢之陳述的證據能力亦無影響。況修正後刑事訴訟
      法第186 條第2 項乃保護證人之規定，其立法目的非在保
      護被告，縱程序與此規定有違，亦不影響其證據能力之有
      無。辯護人謂黃○○、楊○○警詢之陳述，警員有違此告
      知規定，應無證據能力，顯無可採。
二、訊據被告乙○○矢口否認有販賣第二級毒品ＭＤＭＡ及第三
    級毒品愷他命之犯行，辯稱：伊販入之毒品ＭＤＭＡ及愷他
    命均係供自己施用，黃○○係於91年3 月16日中午12點多，
    在伊住處房間的皮夾內拿取ＭＤＭＡ錠劑1顆，當時伊在洗
    澡，不知道黃○○拿走該顆ＭＤＭＡ，至當時下午為警查獲
    後，伊在警車上問黃○○為何吃藥，為何會有藥，黃○○始
    告訴伊係從伊皮夾拿取的等語（見本院卷第101、108、109
    頁）。
三、惟查：
（一）被告乙○○於上開時地為警查獲時，經警在其身上所扣得
      之膠囊7 顆及在其女友楊○○（案發當時為未滿18歲之少
      年，年籍詳卷）皮包內扣得之膠囊10顆、藥錠17顆，經送
      內政部警政署刑事警察局鑑驗結果，被告乙○○身上查獲
      之膠囊7 顆（均為淡粉紅色，驗後淨重1.7 公克），確含
      有第三級毒品愷他命（ＫＥＴＡＭＩＮＥ）成分，楊○○
      身上查扣之膠囊10顆（均為淡粉紅色，驗後淨重計1.83公
      克）亦含有第三級毒品愷他命（ＫＥＴＡＭＩＮＥ）成分
      ，另藥錠17顆（驗後淨重計5.74公克，其中藍色藥錠7 顆
      驗後淨重2.37公克、黃色藥錠3 顆驗後淨重1.00公克、綠
      色藥錠7 顆（驗後淨重2.37公克）均含有第二級毒品ＭＤ
      ＭＡ成分，此有內政部警政署刑事警察局91年4 月16日刑
      鑑字第0910072391號函1 份在卷可憑（見原審卷第90-92
      頁），堪可認定。且被告乙○○於警詢中供承：伊自90年
      12月中旬第一次吸食搖頭丸，最後一次吸食則為同年12月
      30日等語（見警卷第6 頁），其於檢察官偵查中亦供稱：
      伊最後一次吸食搖頭丸，係在90年12月間，伊很久沒有去
      Ｅ9 舞廳等語明確（見偵查卷第6 頁），而被告為警查獲
      時所採集尿液送請高雄市立凱旋醫院檢驗結果，確未檢出
      毒品ＭＤＭＡ陽性反應，此有高雄市立凱旋醫院91年4 月
      10 日 高凱醫檢字第○○四○三號煙毒尿液檢驗成績書及
      高雄市政府警察局苓雅分局偵辦毒品案件嫌疑人尿液採證
      代碼對照表各1 紙在卷可憑（見原審卷第46、47頁），是
      其於上開所辯購得之搖頭丸（包括ＭＤＭＡ及愷他命）均
      係供己施用云云，顯不可採。被告於91年3 月15日晚間9
      時許，向葉展至販入第二級毒品ＭＤＭＡ藥錠18顆及第三
      級毒品愷他命膠囊10顆，復於91年3 月16日下午5 時許，
      在Ｅ９舞場前，向葉展至販入第三級毒品愷他命膠囊7 顆
      （驗後淨重1.7 公克），為警當場查獲等情，業經為被告
      於警詢、偵查中供明在卷（警卷第4-6 頁，偵查卷第6 頁
      ），並有上開ＭＤＭＡ及愷他命扣案可為佐證，被告於約
      20小時內購入ＭＤＭＡ18顆及愷他命17顆，顯已逾供己施
      用之數量。且被告於91年3 月16日下午至Ｅ9 舞場時，已
      將前一日購得之上開ＭＤＭＡ18顆及愷他命10顆帶至該舞
      場，並藏放於楊○○皮包內之事實亦為被告所不否認，並
      經楊○○於警詢及偵查中證述明白（見警卷第7-8 頁，偵
      查卷第27頁反面），其若係供己施用，數量自已足夠，自
      無必要於當日下午5 時許，再向葉展至販入愷他命7 顆，
      而為警當場查獲。綜上所述，被告於上開時地向葉展至販
      入第二級毒品ＭＤＭＡ1 次，及販入第三級毒品愷他命2
      次，均係基於販賣之意圖為之，應堪認定。
（二）被告乙○○於91年3 月16日下午3 時許，在高雄市苓雅區
      ○○○路110 號Ｅ９舞場，將第二級毒品ＭＤＭＡ1 顆以
      200 元之價格賣予黃○○之事實，業經證人黃○○於警訊
      中證述其於上開時地以200 元向被告乙○○購入搖頭丸（
      ＭＤＭＡ）1 顆，一手交錢一手交貨，並已施用完畢等語
      甚明（見警卷第10頁），且證人即被告乙○○女友楊○○
      於警訊亦證稱：被告91年3 月16日16時許，將上開搖頭丸
      寄伊保管後，至同日被告為警查獲之間，被告曾向伊表示
      有人要購買搖頭丸，而向其取走先前寄放之搖頭丸1 顆等
      語（見警卷第7 頁反面、第8 頁），楊○○所述乙○○取
      走之時間係16時許，與黃○○上開所述向乙○○購得ＭＤ
      ＭＡ之時間固有1 小時之差距，對照被告於警詢所供：伊
      係於當日15時許，將上開搖頭丸（包括ＭＤＭＡ及愷他命
      ）寄放在其女友楊○○身上等語觀之，被告將上開搖頭丸
      寄放予楊○○的時點應係當日下午15時許，被告寄放後，
      又取走1 顆販賣予黃○○，應堪認定。此徵諸被告於警詢
      時亦坦承：伊有販售搖頭丸予黃○○等情明確（見警卷第
      5 頁），益可明瞭。再者，證人黃○○經警查獲後採取之
      尿液送檢驗，確呈ＭＤＭＡ陽性反應，此有高雄市立凱旋
      醫院91年4 月10日高凱醫檢字第○○四○三號煙毒尿液檢
      驗成績書及高雄市政府警察局苓雅分局偵辦毒品案件嫌疑
      人尿液採證代碼對照表各1紙在卷可憑（見原審卷第111、
      、112 頁），再參以被告乙○○身上遭扣得第三級毒品愷
      他命（Ｋetamine） 膠囊7 顆（驗後淨重1.7 公克）及在
      楊○○皮包內扣得第二級毒品ＭＤＭＡ藥錠17顆（驗後淨
      重共計5.74公克）、第三級毒品愷他命膠囊10顆（驗後淨
      重1.83公克），數量非少，顯有販賣之意圖等情，證人黃
      ○○及楊○○上開警詢證述，應有可採。被告確以每顆
      200 元之價格，販賣ＭＤＭＡ藥錠1 顆予黃○○，應可認
      定。
（三）被告乙○○其後於本院前審雖改稱搖頭丸係無償給與黃○
      ○，警詢所述係受員警誘導，並不實在等語（見本院上訴
      卷第41頁），證人黃○○其後於本院前審亦改稱：伊於91
      年3 月16日下午在Ｅ9 舞場遇到被告，乃過去與被告打招
      呼，並向被告要搖頭丸（ＭＤＭＡ），不是向被告買的，
      要到後就吃掉了，警詢時係警員向伊表示被告已經承認，
      要伊說實話，否則要將伊移送等語（見本院上訴卷第54頁
      ），惟本院受命法官於準備程序勘驗黃○○於91年3 月16
      日17時30分所製作警詢筆錄之錄音帶，黃○○於該次警詢
      過程，精神並無異常，警員詢問之語氣正常，並無脅迫恐
      嚇等不當言詞，亦無向黃○○表示被告已經承認，要黃○
      ○承認之情形，此有勘驗筆錄1 份在卷可稽（見本院本審
      卷第73頁），證人黃○○於原審翻異前詞，顯係維護被告
      不足採信。再者，證人黃○○於原審先係改稱：伊未曾向
      被告乙○○購買搖頭丸毒品，亦未向被告要或拿搖頭丸，
      伊不知被告身上有搖頭丸等語（見原審卷第69-70 頁），
      經核與被告於原審同次訊問時所供：黃○○知道伊跳舞時
      ，有在吃搖頭，黃○○當天在Ｅ9 舞場，有向伊拿搖頭丸
      ，當時警察尚未到場等語顯不相符（見原審卷第72頁），
      嗣後於本院前審乃又改稱係無償向被告拿得搖頭丸施用等
      語（見本院上訴卷第54頁），證人黃○○一再反覆其詞，
      以附和被告之辯解已甚明顯，其於原審及本院前審所為上
      開證言，自無可信。
（四）證人楊○○於本院前審亦改稱：伊於警詢時，向警員表示
      黃○○施用的那顆搖頭丸被告乙○○要給黃○○的，但警
      員不相信，說別人都承認了，為何伊不承認，伊才承認的
      等語（見本院上訴卷第55、56頁）。然證人楊○○於警詢
      時，僅陳稱：被查獲當日下午，被告將上開搖頭丸（包括
      ＭＤＭＡ、愷他命）寄放於伊皮包後，在被查獲前，被告
      曾向伊表示有人要購買搖頭丸，而向其取走先前寄放之搖
      頭丸1顆等語（見警卷第7頁反面、第8頁），已如前述，
      其於警詢並未言及被告取走該顆搖頭丸究係賣予何人甚明
      ，其若果曾告訴警員該顆搖頭丸係被告給黃○○的，則其
      若係迫於警員逼問，而有上開關於被告販賣搖頭丸之陳述
      ，則應會將陳述該搖頭丸係販賣予黃○○一併陳明，其於
      警詢未陳明該顆搖頭丸被告售予何人，適足證其在原審所
      為上開證言不實。又證人楊○○於原審先係改稱：被告乙
      ○○將本件毒品寄放伊身上後，並未再取回，被告告訴伊
      該等毒品是被告要自己施用的等語（見原審卷第148頁）
      ，核與被告於原審供稱：伊有當日在Ｅ9舞場有拿搖頭丸
      給黃○○之情不符，乃又於本院前審改稱：伊於警詢時，
      向警員表示黃○○施用的那顆搖頭丸被告乙○○要給黃○
      ○的，但警員不相信等語（見本院上訴卷第56頁），證人
      楊○○前後改稱各情既不一致，顯係附和被告辯詞，不足
      採信。
（五）被告於本院審理中又辯稱：伊販入之毒品ＭＤＭＡ及愷他
      命均係供自己施用，黃○○與其友人甲○○，於91年3 月
      16日中午12點多，一起在伊住處房間聊天，黃○○並在伊
      皮夾內拿取ＭＤＭＡ錠劑1 顆，當時伊在洗澡，不知道黃
      ○○拿走該顆ＭＤＭＡ，至當時下午為警查獲後，伊在警
      車上問黃○○為何吃藥，為何會有藥，黃○○始告訴伊係
      從伊皮夾拿取的等語（見本院卷第101、108、109頁），
      證人甲○○亦到庭作證附和其說詞。惟查證人黃○○於原
      審及本院前審歷次就其在被查獲當時，在Ｅ9 舞場有無向
      被告買1顆搖頭丸（ＭＤＭＡ）之問題作證，或稱向被告
      拿的，不是向被告買的，或稱根本沒有向被告拿或買毒品
      ，均係有利於被告之證詞，然從未有與甲○○同至被告住
      處，而於被告洗澡之際，在被告皮夾內拿取該顆搖頭丸（
      ＭＤＭＡ）之說詞；又被告於本院審理中陳稱：伊係被查
      獲後，於警車上向黃○○詢問為何有藥，黃○○告訴伊在
      伊皮夾拿取該顆ＭＤＭＡ，伊始知情等語（見本院本審卷
      第109頁），則其既於警詢之前即知黃○○施用之ＭＤＭ
      Ａ係自行在伊皮夾內拿取，豈有於警詢、偵查、原審及本
      院前審歷次訊問中，均從未提及此節及甲○○其人之理。
      被告就此違背事理之點，雖又辯稱：伊在本院本審以前以
      為伊與葉展至的部分才是最重要的，不知道伊與黃○○的
      部分很重要云云，惟按本件起訴書及原審判決書均載明被
      告販賣第二級毒品ＭＤＭＡ予黃○○之犯罪事實，此有該
      起訴書及判決書可憑（見本院本審卷第8-17頁），且被告
      於原審及本院前審均有選任辯護人，自無可能不將此情節
      告知辯護人以為答辯，且證人黃○○及楊○○就被告是否
      販賣ＭＤＭＡ予黃○○一節，於原審及本院前審均到庭作
      證，對被告多所迴護，已如前述，被告所辯伊之前不知伊
      與黃○○部分的重要性，而未提出此辯詞云云，實難令人
      置信。
（六）綜上所述，被告意圖販賣而販入第二級毒品ＭＤＭＡ1次
      及第三級毒品愷他命2次之犯行，應堪認定。按販賣第二
      級毒品及第三級毒品刑責重大，如非有利可圖，自無可能
      甘冒重刑，而為此販賣行為，且被告乙○○於91年3月15
      日晚間9時許，在高雄市○○區○○路神采飛揚ＫＴＶ內
      ，以每顆140元之價格，向被告葉展至販入第二級毒品Ｍ
      ＤＭＡ藥錠18顆及第三級毒品愷他命膠囊10顆後，翌日再
      將第二級毒品ＭＤＭＡ一顆以200元之價格賣予黃○○，
      圖得差價60元，亦已認定如前，綜此觀之，被告販賣本件
      第二級毒品ＭＤＭＡ及第三級毒品毒品愷他命之行為，均
      係出於營利之意圖，應堪認定。
（七）綜上所述，被告乙○○販賣第二級毒品ＭＤＭＡ及第三級
      毒品愷他命，事證明確，犯行堪以認定。辯護人於本院審
      理程序雖聲請本院通知證人吳燦如到庭，證明黃○○警詢
      陳述時，因服用搖頭丸，意識不清。惟黃○○於91年3 月
      16日警詢中為陳述時，對警員所提問題均能理解，且能針
      對問題回答，期間雖有流鼻水及咳嗽之聲音，但精神並無
      異常，警員詢問之語氣正常，並無脅迫、恐嚇等不當言詞
      ，此業經本院受命法官於準備程序中當庭播放該警詢之錄
      音帶勘驗無訛，有該勘驗筆錄在卷可稽（見本院卷第73頁
      ），自無再傳喚吳燦如到庭之必要，附此敘明。
四、核被告乙○○意圖販賣營利而販入第二級毒品ＭＤＭＡ、第
    三級毒品愷他命，而後販出第二級毒品ＭＤＭＡ，所為係犯
    毒品危害防制條例第4 條第2 項之販賣第二級毒品罪及同條
    第3 項之販賣第三級毒品罪。被告乙○○於91年3 月15日晚
    間9 時許及翌日下午5 時許，兩次意圖販賣而販入第三級毒
    品愷他命，時間緊接而犯同一構成要件，顯係基於概括犯意
    為之，應依（刪除前）連續犯之規定論以一罪。又上開連續
    販賣第三級毒品其中一部即被告於91年3月15日晚間9時許，
    販入第三級毒品愷他命，與同時販入第二級毒品ＭＤＭＡ之
    行為，乃一行為觸犯2 罪名，應依想像競合犯之規定，就連
    續販賣第三級毒品之一罪與販賣第二級毒品罪，依刑法第55
    條之規定，應從一重論以販賣第二級毒品罪。被告行為後，
    刑法第56條連續犯之規定，業於94年1月7日修正公布刪除，
    並於95年7月1日施行，則被告之犯行，因行為後新法業已刪
    除連續犯之規定，此刪除雖非犯罪構成要件之變更，但顯已
    影響行為人刑罰之法律效果，自屬法律有變更，依新法第2
    條第1項規定，比較新、舊法結果，仍應適用較有利於被告
    之行為時法律即舊法論以連續犯（最高法院95年第8次刑事
    庭會議決議參照）。至被告乙○○持有毒品之低度行為，已
    為販賣毒品之高度行為所吸收，故不另論罪。公訴人雖未就
    被告乙○○販賣第三級毒品愷他命部分起訴，然該部分事實
    與公訴人起訴被告販賣第二級毒品ＭＤＭＡ之犯罪事實具有
    想像競合之裁判上一罪關係，應為起訴效力所及，本院自得
    併予審理。再被告乙○○販賣第二級毒品ＭＤＭＡ及第三級
    毒品愷他命，數量非甚多，所圖利益非鉅，尚非一般中、大
    盤毒梟可比，對國家社會所生危害自非鉅大，且被告乙○○
    行為時未滿20歲，因年輕識淺，智慮未周，因而觸犯刑罰，
    在客觀上足以引起一般同情，認為即予宣告法定低度刑期，
    尤嫌過重，故依刑法第五十九條規定減輕其刑。按刑法第59
    條之規定減輕其刑。按刑法第59條於95年2月2日修正，同年
    7月1日施行，惟新法規定係就刑之酌減審認標準予以明文化
    ，非屬法律之變更（最高法院95年5月23日刑事庭第8次會議
    決議參照）。準此，刑法第2條第1項關於法律變更所生新舊
    法比較適用之規定，即無適用之餘地，自應適用修正後刑法
    第59條，併此敘明。比較被告行為時之刑法第65條第2 項，
    及修正後同條項之規定，應適用較有利於被告之行為時法。
五、原審以被告乙○○罪證明確，予以論罪科刑，固非無見，惟
    查被告連續2 次販賣第三級毒品愷他命，原審判決僅認定其
    有1 次販賣第三級毒品犯行，認定事實及未適用連續犯之規
    定，均有未當；又原判決事實欄認定被告販賣ＭＤＭＡ1 顆
    予黃○○之時間為91年3 月16日下午3 時許，並引乙○○之
    女友楊○○於警詢所述乙○○曾以有人欲購買ＭＤＭＡ，而
    向其取走原寄放之ＭＤＭＡ其中1 顆等語，資為該事實認定
    之佐證，然楊○○於警詢所稱被告寄放之時間為該日下午16
    時許，已在被告販賣予黃○○上開ＭＤＭＡ之後，原判決認
    定之事實與此部分理由顯有矛盾。被告上訴意旨辯稱未販賣
    毒品，雖無理由，但原判決關於被告乙○○部分既有上述可
    議之處，自應由本院撤銷改判。爰審酌被告貪圖販毒之利益
    ，販賣毒品牟利，戕害國民身心健康，危害社會治安，固有
    相當之惡性，犯後虛詞為辯，態度非佳，惟念其年輕識淺，
    智慮未周，因而觸犯重典，且販賣毒品所得利益非多等一切
    情狀，量處如主文第2 項所示之刑，並依修正前刑法第37條
    第2 項之規定，併宣告褫奪公權3 年（本件不論依修正前之
    刑法第37條第2 項，或修正後之刑法第37條第2 項之規定，
    均應宣告褫奪公權，對被告而言並無有利或不利之情形，依
    刑法第2 條第1 項前段之規定，應適用修正前之刑法第37條
    第2 項，為褫奪公權之宣告。）。被告乙○○身上扣得之第
    三級毒品愷他命（Ｋetamine） 膠囊7 顆（驗後淨重1.7 公
    克）及在楊○○皮包內扣得之第三級毒品愷他命膠囊10顆（
    驗後淨重1.83公克），係屬違禁物，應依刑法第38條第1 項
    第1 款之規定沒收之，第二級毒品ＭＤＭＡ藥錠17顆（驗後
    淨重5.74公克），應依毒品危害防制條例第18條第1 項前段
    之規定沒收銷燬之；被告乙○○販賣第二級毒品ＭＤＭＡ予
    黃○○所得財物200 元，應依毒品危害防制條例第19條第1
    項之規定宣告沒收，如全部或一部不能沒收時，應以其財產
    抵償之。此外，鑑驗耗損之毒品，既已滅失，即無庸為沒收
    銷燬之宣告，併此敘明。
六、公訴意旨另以：被告乙○○販入第二級毒品ＭＤＭＡ後，尚
    出售予黃○○以外之其他不特定人，因認被告乙○○此部分
    亦涉犯毒品危害防制條例第4 條第2 項之販賣第二級毒品罪
    嫌。然被告乙○○既堅詞否認有販賣第二級毒品ＭＤＭＡ予
    其他不特定人之犯行，且遍查全卷亦無被告乙○○販賣第二
    級毒品予少年黃○○以外之不特定人之事證，是被告乙○○
    此部份犯罪應屬不能證明，公訴意旨認此部份與前開有罪部
    分有裁判上一罪關係，故不另為無罪之諭知，併此敘明。
據上論結，應依刑事訴訟法第369條第1項前段、第364條、第299
條第1項前段、毒品危害防制條例第4條第2項、第3項、第18條第
1 項前段、第19條第1 項、刑法第11條、第55條、第59條、（修
正前）第37條第2 項、第38條第1 項第1 款，判決如主文。
本案經檢察官郭振昌到庭執行職務。
中    華    民    國    95    年     11     月  23   日
                    刑事第八庭  審判長法  官  李炫德
                                      法  官  陳志銘
                                      法  官  蔡國卿
以上正本證明與原本無異。
如不服本判決應於收受本判決後10日內向本院提出上訴書狀，其
未敘述上訴理由者，並得於提起上訴後10日內向本院補提理由書
狀（均須按他造當事人之人數附繕本）「切勿逕送上級法院」。
中    華    民    國    95    年     11     月  23   日
                                      書記官  顏惠華
附錄本判決論罪科刑法條：
毒品危害防制條例第4 條第2 、3 項：
製造、運輸、販賣第二級毒品者，處無期徒刑或七年以上有期徒
刑，得併科新臺幣七百萬元以下罰金。
製造、運輸、販賣第三級毒品者，處五年以上有期徒刑，得併科
新臺幣五百萬元以下罰金。


司法院資訊處製作；財團法人民間司法改革基金會備份。
